臺灣臺中地方法院民事判決　96年度訴字第835號
原　　　告　丙○○
　　　　　　　　　　　　3弄9.
被　　　告　乙○○
訴訟代理人　甲○○
上當事人間請求損害賠償事件，本院於民國96年11月20日言詞辯
論終結，判決如下：
    主    文
被告應給付原告新臺幣壹拾壹萬壹仟壹佰柒拾壹元，及自民國九
十六年五月二十三日起至清償日止，按週年利率百分之五計算之
利息。
原告其餘之訴駁回。
訴訟費用新臺幣伍仟玖佰伍拾元由被告負擔五分之四；餘由原告
負擔。
本判決第一項得假執行；但被告如以新臺幣壹拾壹萬壹仟壹佰柒
拾壹元為原告預供擔保，得免為假執行。
原告其餘假執行之聲請駁回。
    事實及理由
甲、程序方面：
    原告於訴狀送達後，將起訴之聲明由新臺幣（下同）536,25
    0 元，擴張為542,630 元，僅係擴張應受判決事項之聲明，
    依民事訴訟法第255 條第1 項第3 款之規定，應予准許。
乙、實體方面：
一、原告起訴主張：被告於民國95年9 月14日下午1 時25分許，
    騎乘車牌號碼P77-027 號重型機車（下稱被告機車），沿臺
    中縣大里市○○路○ 段由南往北方向行駛，於行至大明路交
    岔路口時，本應注意轉彎車應讓直行車先行，且依當時天候
    、視線及路況等情狀，均無不能注意之情事，竟疏於注意，
    於左轉大明路時，適原告騎乘車牌號碼NNM-190 號重型機車
    （下稱原告機車），亦沿中興路2 段同方向行駛，因煞車不
    及而與被告發生碰撞，因而人車倒地，受有右橈尺骨骨折併
    橈神經損傷等之傷害。原告因而受有如下損害：
    (一)醫療費用56,390元：原告因傷至醫院治療及復健，支出醫
      藥費用56,390元。
    (二)醫療用品費用2,380元。
    (三)工作損失44,660元：原告係於自家開設運動用品代工工廠
      上班，每月工薪資17,400元。因本件車禍自95年9 月14日
      住院至同年9 月30日出院，共計17天，工作損失計9,860
      元（17,400/30 ×17＝9,860） 。出院後手部開後傷口仍
      未復原，且手部功能尚未恢復，無法工作，在家休養至95
      年12月1 日始忍著手部疼痛，勉強到工廠上班，共計2 個
      月無法工作（17,400×2 ＝34,800）。合計受有工作損失
      44,660元。
    (四)因勞動能力減少而喪失將來一部收入139,200 元：原告之
      傷勢經醫生表示，目前手部功能尚未恢復，1 年內恐無法
      正常使力，且某些神經斷掉並已結疤，才會致右手腕無法
      左右旋轉，醫生亦表示不確定將來若鋼釘移除後，手腕是
      否能正常轉動，且醫生說需長期復健治療。原告目前只能
      在工廠做些零碎的雜事，且近年來因國內廠商紛紛移置中
      國大陸設廠，近日已接獲訂單較少，家裡經營的工廠亦將
      面臨關閉的命運，為恐手傷無法完全復原致將來應徵工作
      困難，故依95年度個人所得稅扣繳憑單上之薪資所得請求
      賠償139,200 元。
    (五)精神慰撫金300,000 元：本件車禍造成原告身心皆受到痛
      苦，爰請求300,000 元精神慰撫金。
    以上損害共計542,630 元，爰依侵權行為損害賠償之法律關
    係求為判決：(一)被告應給付原告542,630 元及96年5 月18日
    書狀繕本送達翌日即96年5 月23日起，至清償日止，按週年
    利率百分之5 計算之利息。(二)願供擔保請准宣告假執行。
二、被告則以：本件車禍係原告跨越雙黃線逆向超車、超速行駛
    ，伊當時已至對向車道等待左轉大明路，係被告機車來撞其
    機車，伊並無過失。並聲明：(一)駁回原告之訴。(二)如受不利
    之判決，願供擔保請准宣告免為假執行。
三、查原告主張兩造於95年9 月14日13時25分許，在臺中縣大里
    市○○路○ 段與大明路交岔路口發生車禍，原告因而受有右
    橈尺骨骨折併橈神經損傷等傷害之事實，已據原告提出童綜
    合醫院診斷證明書1 紙，並經本院依職權調取臺灣臺中地方
    法院檢察署96年度偵字第2174號偵查卷，核閱無誤，且有臺
    中縣警察局霧峰分局函所附兩造交通事故談話紀錄表、調查
    筆錄、道路交通事故現場圖、調查報告表、現場車禍照片等
    在卷可憑，並為被告所不爭，足認真正。而被告於上開警訊
    談話紀錄表已供稱：「我騎機車由中興路2 段內側車道左轉
    大明路，我被後方機車碰撞…被撞才知道出車禍」、「我機
    車左腳踏板破損」等語，原告則於警訊談話紀錄供稱：「我
    騎機車由中興路2 段往台中市直行，在外側車道，因外側有
    車子行得慢，我就騎入內側車道，對方突然由右前方左轉，
    致我來不及反應發生碰撞。」、「發現（對造車輛）已很近
    了，來不及反應。但有向左方閃避，仍來不及。」等語，及
    於偵查中坦承：「一開始我就在內線車道，我要超越乙○○
    的車，我才跨越雙黃線，我們在對向車道上撞到。」等語。
    再依前揭事故現場圖及現場車禍照片所示，上開中興路2 段
    路口係雙向四車道，中間劃設有雙黃線，其內側車道路面並
    劃設有禁行機車字樣，而肇事後被告機車左腳踏板破損、原
    告機車車頭正面受損，原告車正面撞擊被告車左側車身倒地
    ，而原告機車刮地痕起點，在中興路2 段南向北之停止線往
    北1.6 公尺、雙黃線以西1.3 公尺之對向車道上，足見當時
    原告機車跨越雙黃線至對向車道超車時，撞擊自交岔路口內
    側車道逕行左轉大明路之被告機車甚明。
四、按「汽車在劃有分向限制線之路段，不得駛入來車之車道內
    」、「汽車行駛時，駕駛人應注意車前狀況及兩車併行之間
    隔，並隨時採取必要之安全措施」、「機器腳踏車行駛之車
    道，應依標誌或標線之規定行駛；無標誌或標線者，依下列
    規定行駛：…二、在已劃分快慢車道之道路，雙向道路得在
    最外側快車道及慢車道行駛；…。」、「機器腳踏車行駛至
    交岔路口，其轉彎，應依標誌或標線之規定行駛；無標誌或
    標線者，應依第一百零二條及下列規定行駛：一、內側車道
    設有禁行機車標誌或標線者，應依兩段方式進行左轉，不得
    由內側或其他車道左轉。」道路交通安全規則第97條第2 款
    、第94條第3 項、第99條第1 項第2 款、第2 項第1 款分別
    定有明文，而依當時天候、視距、路況均屬良好，有上開道
    路交通事故調查表可憑，並無不能注意情形，兩造均於上揭
    時、地騎乘機車，違規在設有禁行機車標誌之內側車道行駛
    ，而被告行至該交岔路口時，未依兩段方式進行左轉，即冒
    然自內側車道左轉而肇事，被告應注意能注意而未注意致生
    本件車禍，顯有過失，對原告身體因此所受傷害發生，並有
    相當因果關係，是被告駕駛過失行為，足堪認定，其辯稱無
    過失云云，洵無可採。但原告於劃設有雙黃線禁止超車標線
    處所超車，且疏未注意車前狀況並未適時採取適當閃煞安全
    措施，因而於原告左轉時即閃煞不及發生碰撞肇事，亦與有
    過失。因此兩造間之肇事責任，原告應負10分之6 ，被告應
    負10分之4 為適當。
五、按因故意或過失，不法侵害他人之權利者，負損害賠償責任
    。汽車、機車或其他非依軌道行駛之動力車輛，在使用中加
    損害於他人者，駕駛人應賠償因此所生之損害。不法侵害他
    人之身體或健康者，對於被害人因此喪失或減少勞動能力或
    增加生活上之需要時，應負損害賠償責任。不法侵害他人之
    身體、健康、名譽、自由、信用、隱私、貞操，或不法侵害
    其他人格法益而情節重大者，被害人雖非財產上之損害，亦
    得請求賠償相當之金額。民法第184 條第1 項前段、第191
    條之2 、第193 條第1 項、第195 條第1 項前段分別定有明
    文。本件被告因駕駛過失行為不法侵害原告之身體健康，揆
    之前開說明，自應負賠償責任。茲就原告據以請求被告賠償
    之項目及金額審酌如下：
  (一)醫療費用56,390元部分：原告主張其因此受有支出醫藥費用
    56,390元，已據其提出醫療費用收據為證，核均屬必要費用
    ，並為被告所不爭，自應准許。
  (二)醫療用品費用2,380 元部分：原告主張因傷害而購買醫療用
    品支出2,380 元等語，固據其提出統一發票8 紙為證，惟並
    無醫師之處方及指示，又不能舉證明其必要性，自不能准許
    賠償。
  (三)工作損失44,660元部分：
    1.按民法第216 條第1 項規定：「損害賠償，除法律另有規
      定或契約另有訂定外，應以填補債權人所受損害及所失利
      益為限」原告主張因本件車禍受傷，以致住院17天期間及
      需休養及復健2 個月而無法工作。經查，依據童綜合醫院
      96年4 月18日 (96) 童醫字第0485號函載：「病患（即原
      告）於民國95年9 月14日住院，9 月29日出院，其右前臂
      傷勢包含骨折及神經受傷。骨折在開刀固定後至少須三個
      月方有初步之癒合，在此之前不可拿重物。而神經受傷使
      右手及右手腕功能受損，手指關節及手腕曲伸張受影響，
      此一情況會影響其工作能力。重回職場工作之時間與神經
      功能恢復狀況（經復健治療目前已逐漸進步中）與工作性
      質有關，越是從事精細手部工作者影響就越大（如：打字
      、寫字），愈會延緩其重回職場時間。」等語，足見原告
      主張其因傷住院17天及出院後有2 個月期間，完全無法從
      事原來工作，應屬有據。
    2.原告提出其96年度之「向苰企業有限公司薪工資暨伙食津
      貼領款單」，雖不能證明其於95年之薪資。惟參諸本院依
      職權調閱原告之稅務電子閘門財產所得調件明細表，其於
      94年度薪資所得為213,526 元（每月約17,794元），足認
      原告主張其於受傷前每月薪資收入為17,400元，自屬可採
      。據上核算，原告因本件車禍所受2 月又17天無法工作之
      收入損失為44,660元（計算式：17,400×（2 ＋17/30）
      ＝44,660）。
  (四)因勞動能力減少而喪失將來一部收入139,200 元：原告雖主
    張：因上開傷勢造成減少勞動能力而喪失將來一部收入139,
    200 元云云。惟查，依童綜合醫院鑑定結果，認為「病患丙
    ○○右拇指食指麻及右手腕旋後功能不良並非症狀已固定之
    情形，事實上經復健其症狀已由原先影響右手指、手腕感覺
    及運動廣泛受損進步到目前情況。是否『喪失工作能力』，
    須視其工作內容而定，比如若為鋼琴家，則和公司負責決策
    之老闆其喪失工作能力時間不同。骨折之右手建議至少三個
    月不可提重物，而右手功能則與復健恢復情況有關。」，有
    該院96年7 月16日 (96) 童醫字第0901號函附卷可稽。由上
    可知，原告右橈尺骨骨折併橈神經損傷，雖仍有右拇指食指
    麻及右手腕旋後功能不良之後遺症，但尚未達殘廢之程度，
    況原告如從事非鋼琴家之任何工作，勞動能力應無大礙，而
    原告自承其擔任圓筒針織機技術員，且其自95年12月1 日起
    已回到工廠工作，即未能證明上開傷害對其所從事工作造成
    何影響，是原告主張因其傷害，減少勞動能力云云，自無可
    採。是原告認其受傷已減少其勞動能力，請求被告賠償勞動
    能力減少而喪失將來一部收入之損失139,200 元之部分，即
    無理由，應予駁回。
  (五)精神慰撫金300,000 元部分：查原告因本件車禍，受有上開
    右橈尺骨骨折併橈神經損傷等之傷害，且須經住院手術治療
    ，並須長期復健，對其生理、人格及心理勢將造成相當之活
    上不便及精神上痛苦，而原告為高職畢業，擔任工廠作業員
    ，94年度薪資所得為213,526 元，另被告則係二技學生，並
    無收入，兩造名下均無不動產，有兩造稅務電子閘門財產所
    得調件明細表各一紙為憑，本院審酌兩造當事人之身份、地
    位、資力、經濟狀況及過失侵害程度等一切情狀，認原告請
    求300,000 元之慰撫金，尚屬適當，應予准許。綜上所述，
    本件原告所得請求之損害金額計為醫療費用56,390元、工作
    損失44,660元、精神慰撫金300,000 元，合計為401,050 元
    。
六、按損害之發生或擴大，被害人與有過失者，法院得減輕賠償
    金額或免除之，民法第217 條第1 項定有明文。經查，被告
    固因違規左轉之過失，與原告之機車碰撞，致原告人車倒地
    ，受有上開傷害，惟原告亦因違規超車，且疏未注意車前狀
    況且未適時採取適當閃煞安全措施，因而閃煞不及失控倒地
    後發生碰撞肇事，就本件車禍發生亦同有過失等情，已如前
    述，足見原告就本件車禍之發生與有過失，本院自得依上開
    規定，依過失相抵法則，減輕被告之賠償金額。經審酌兩造
    構成肇事原因之輕重結果、過失程度，認原告與被告就事故
    之發生，應各負10分之6 、10分之4 之過失責任（即應酌減
    被告至10分之4 之責任），故被告應賠償原告之金額為160,
    420 元（401,050 元×4/10=160,420元）。又本件被告投保
    之強制機車責任保險，已理賠給付原告49,249元，有原告提
    出存摺匯入款影本，並為被告所不爭，則依強制汽車責任保
    險法第32條規定，上開給付視為被保險人（即被告）損害賠
    償金額之一部，被保險人受賠償請求時得扣除之，則原告得
    請求金額扣抵上開49,249元後，應為111,171 元。
七、從而，原告依侵權行為損害賠償之法律關係，請求被告給付
    111,171 元及自96年5 月18日書狀繕本送達翌日即96年5 月
    23日起至清償日止，按週年利率百分之5 計算之遲延利息，
    為有理由，應予准許。逾此部分之請求，即屬無據，應予駁
    回。
八、本件原告勝訴部分係所命給付之金額未逾500,000元之判決
    ，原告雖聲請供擔保請求宣告假執行，不過係促請本院依職
    權宣告，本院依民事訴訟法第389條第1項第5款之規定職權
    宣告假執行，惟被告陳明願供擔保聲請免為假執行，爰酌定
    相當之擔保金額宣告之；至於原告敗訴部分，其假執行之聲
    請即失所附麗，應予駁回。
九、本件判決事證基礎已臻明確，兩造其餘攻擊、防禦方法及未
    經援用證據，經本院審酌後，認對於判決結果均無影響，爰
    不一一論述，併此指明。
十、訴訟費用負擔之依據：民事訴訟法第79條、第87條第1項。
中　　華　　民　　國　　96　　年　　12　　月　　6 　　日
                  民事第三庭    法  官　郭佳瑛
正本係照原本作成。
如對本判決上訴，須於判決送達後20日內向本院提出上訴狀。
中　　華　　民　　國　　96　　年　　12　　月　　6 　　日
                                書記官
